【裁判字號】    85,台上,1158
【裁判日期】    850313
【裁判案由】    走私等
【裁判全文】
最高法院刑事判決                              八十五年度台上字第一一五八號
    上  訴  人  乙○○
    選任辯護人  余枝雄律師
    上  訴  人  甲○○
                丙○○
右上訴人等因走私等罪案件，不服台灣高等法院中華民國八十四年六月十四日第二審
更審判決（八十三年度上更(一)字第九七四號，起訴案號：前台灣台北地方法院士林分
法院檢察署八十一年度偵字第八五六七號），提起上訴，本院判決如左：
    主  文
原判決撤銷，發回台灣高等法院。
    理  由
本件原判決認定上訴人乙○○於民國八十一年九月六日，以漁船自大陸地區私運逾公
告數額之管制物品即禁藥麻黃素五十包（含包裝總重一千二百五十公斤，淨重一千二
百廿五公斤），及大陸陶製茶壺一百二十只，進入本國自由地區台灣地區。並於同日
以新台幣（以下同）二十五萬元之代價，僱用知情之上訴人丙○○將該批貨物接上岸
後，運送至台北縣萬里鄉○○路新建活動中心旁之三角地帶。丙○○因人手不足，乃
再以十五萬元之代價轉僱用上訴人甲○○。甲○○即另僱用五不詳姓名之成年男子，
丙○○、甲○○與該不詳姓名者共七人，共同基於私運走私物品及運送禁藥之犯意聯
絡，於翌（七）日晚上八時許在乙○○家中會合後，至台北縣萬里鄉野柳村駱駝峰與
落石崖附近海濱，由甲○○負責把風，丙○○與該五知情之不詳姓名男子，則共同自
靠岸之漁船將上開物品搬至岸上。至翌（八）日零時十分，正在等候貨車裝載，以便
運往萬里鄉新建活動中心旁三角地處交貨時，適遇台北縣警察局金山分局、陸軍海防
金山營、基隆憲兵隊、法務部調查局台北縣調查站及金山警備聯合查緝，甲○○、丙
○○及該五名不詳姓名人則乘機逃逸，而運送走私物品未遂，警方則當場扣押上開走
私物品等情，乃撤銷第一審判決，改判依想像競合關係，從一重論處上訴人乙○○私
運管制物品進口逾公告數額。論處上訴人甲○○、丙○○共同明知為禁藥而運送未遂
罪刑，固非無見。
惟查：(一)第二審審判長於開庭審判時，除命上訴人陳述上訴要旨外，並準用第一審審
判程序訊問被告及調查證據，倘未踐行上開程序即命辯論終結，予以判決，自屬違背
法令。本件核閱原審審判筆錄，審判長於命上訴人陳述上訴要旨後，並未依刑事訴訟
法第二百八十七條之規定，就被訴事實訊問上訴人，即命辯論終結，予以判決，踐行
之訴訟程序已難謂為適法。(二)刑法上之未遂罪，係指已著手於犯罪行為之實施而未完
成，或雖已完成而未發生預期之結果之謂。故如倘未著手於犯罪行為之實施，即應僅
止於預備階段，而非未遂，原判決依想像競合關係，從一重論處上訴人甲○○、丙○
○共同明知為禁藥而運送未遂罪刑，理由欄亦援引懲治走私條例第三條第三項第一項
及藥事法第八十三條第四項第一項為論罪之依據，竟又說明「上訴人二人尚未實施運
送之行為，故僅止於未遂階段」云云（原判決第六頁正面第三行），非惟主文與理由
矛盾，即理由欄前後之述，亦不相符合。(三)上訴人乙○○自始否認有本件犯行，而
依原判決認定之事實，本件係由台北縣警察局金山分局、陸軍海防部隊金山營、基隆
憲兵隊、法務部調查局台北縣調查站及金山警備據點聯合查緝人員查獲，據上訴人丙
○○於檢察官偵查時供稱：「……我們是八十一年九月八日夜八時多到萬里駱駝落
石涯海邊搬（運私貨）的，至九月九日凌晨一時多看見有阿兵哥來，我們就跑了，…
…」（偵查卷第四十一頁反面）。另據證人即警員胡武川證稱：「是線民檢舉先查獲
丙○○，並指認乙○○是貨主找劉幫忙運送，劉在（再）找甲○○幫忙，……」等語
（偵查卷第六十四頁反面），倘均無訛，則聯合查緝人員當時有無看見該載運私貨進
口之漁船﹖該線民檢舉之內容為何﹖有無提及載運私貨之漁船船名﹖即應詳予調查，
進一步查明該漁船是否為乙○○所有﹖於案發前有無申報出海﹖其目的地及船長、船
員各為何人﹖以究明事實真相，原審未詳予查明，遽依丙○○之供述，認該私貨係乙
○○走私進口，亦不足以昭折服。上訴意旨指摘原判決違法，非無理由，認仍應發回
更審，期臻翔適。
據上論結，應依刑事訴訟法第三百九十七條、第四百零一條，判決如主文。
中      華      民      國    八十五    年      三      月     十三     日
                              最高法院刑事第四庭
                                  審判長法官  莊  來  成
                                        法官  王  德  雲
                                        法官  謝  俊  雄
                                        法官  林  永  茂
                                        法官  白  文  漳
      右正本證明與原本無異
                                              書  記  官
中      華      民      國    八十五    年      三      月     十五     日


司法院資訊處製作；財團法人民間司法改革基金會備份。
